臺灣士林地方法院刑事判決　　　　　　　 93年度訴字第534號
公　訴　人　臺灣士林地方法院檢察署檢察官
被　　　告　乙○○
上列被告因搶奪等案件，經檢察官提起公訴（93年度偵字第1952
號、第2164號），本院判決如下：
    主  文
乙○○共同意圖為自己不法之所有，而搶奪他人之動產，處有期
徒刑壹年參月。
    事  實
一、乙○○與戊○○（業據本院另行審結）2 人因需錢花用，乃
    起意竊取機車做為工具，搶奪路人之財物，謀議既定，2 人
    遂共同基於意圖為自己不法所有之犯意聯絡，於民國92年12
    月27日上午10時許，先共同前往臺北縣五股鄉，因見丁○○
    所有之車牌號碼FLH-731 號機車停放在五工二路108 號前，
    乃由乙○○在旁把風，萬國福則持自備之機車鑰匙將機車發
    動後加以竊取，得手後，由乙○○駕駛該車後載戊○○，四
    處找尋搶奪之對象。旋於同日上午11時45分許，2 人行至臺
    北市○○區○○街39號巷口時，適有丙○○○（起訴書誤載
    為林蔡秀則，應予更正）1 人獨自沿巷道左側行走，並將手
    提包1 只（內有摩托羅拉牌手機1 支、內衣2 件、悠遊卡1
    張、裝有現金新臺幣816 元之小皮包2 只等物）及裝有香之
    塑膠袋1 只提在右手，戊○○、乙○○2 人見狀後，認有機
    可乘，遂由乙○○騎車逆向駛近丙○○○，再由坐在後座之
    戊○○趁丙○○○不備之際，徒手自丙○○○背後搶奪其右
    手所提之手提包及香，得手後，立即加速驅車離去，惟因丙○○○大聲喊叫，適有巡邏至該處之員警發現後上前圍捕，
    復因乙○○、戊○○2 人駛入死巷，員警乃當場在臺北市○○區○○街39巷11號前逮捕乙○○，至戊○○則趁隙駕駛機
    車逃逸，並將搶得之上開財物丟棄在附近同巷9 號及11號前
    。嗣經乙○○於警詢供出戊○○後，戊○○始於93年1 月31
    日晚上11時到案供出上情。
二、案經臺北市政府警察局士林分局報告臺灣士林地方法院檢察
    署檢察官偵查起訴。
    理  由
一、訊據被告乙○○，故坦承於前揭時、地，因駕駛被害人丁○○遭竊之車牌號碼 FLH-731 號機車後載戊○○，而為警以
    涉嫌搶奪犯行當場逮捕之事實，惟矢口否認有何共同竊盜及
    搶奪犯行。辯稱：案發當天所騎機車，係伊與戊○○前往五
    股後，由戊○○1 人前往牽取，伊不知道該車係戊○○在該
    處所竊取，嗣由伊駕駛該機車後載戊○○欲先返回伊在大龍
    峒住處，途中係依戊○○要求而將車駛入葫蘆街，並緩慢駛
    近被害人，之後戊○○下手搶奪被害人財物，伊才知道戊○○要搶奪，至警察到場時，伊並未逃跑云云。
二、本院查：
(一)被告乙○○如何於前揭時間駕駛車牌號碼FLH-731 號機車後
    載戊○○，於行至前開案發地點時，戊○○即於機車行進中
    ，自機車上徒手行搶路人即被害人丙○○○持於手中之財物
    得手等情，業據被告乙○○自承在卷，核與證人即共同被告
    戊○○及證人即被害人丙○○○於本院之一致供證相符（見
    本院94年3 月28日訊問筆錄），並有被害人丙○○○出具之
    贓物認領保管收據?紙及攝得被告乙○○駕駛機車後載戊○○，於案發時間行至前開行搶地點之錄影畫面翻拍照片2 幀
    等件在卷可佐，堪認屬實；又被告乙○○駕駛之上開機車，
    係被害人丁○○於所有，於92年12月27日上午（即上開搶奪
    當日）停放在台北縣五股鄉○○○路108 號前遭竊之車輛乙
    情，亦據被害人丁○○於警詢中指述明確，並有載明被害人
    丁○○報案車輛失竊之車輛失竊資料個別查詢報表?紙及丁○○出具之贓物認領保管收據等件附卷可稽，亦同堪認定。
(二)被告乙○○雖以前揭情詞置辯，否認有何竊盜上開機車及搶
    奪被害人丙○○○財物之犯行，然查：
１、被告乙○○於戊○○下手行搶被害人前，曾駕駛機車後載戊○○先在案發地點附近之巷弄內繞來繞去，嗣並將機車駛近
    被害人，且減慢速度行駛，戊○○乃趁機下手行搶被害人等
    情，業據被告乙○○供承明確在卷，核與證人戊○○到院證
    述：當時機車距離被害人1 步以內，且機車靠近被害人後，
    有慢下來等語及證人丙○○○到院證述遭搶情節大致相符（
    見本院94年3 月28日訊問筆錄），堪認屬實。又本件搶案發
    生當時，被害人丙○○○係沿葫蘆街左側（即往39巷之方向
    ）徒步行走，被告乙○○所駕駛之機車，則係先沿葫蘆街右
    側（即反39巷之方向）行駛，嗣再逆向切入葫蘆街左側而接
    近被害人等情，亦據證人丙○○○及戊○○一致證述無訛，
    ，並有供證人指證之警製現場圖1 紙在卷可稽，堪認屬實，
    被告乙○○於本院審理時空言否認係以逆向方式將車駛近被
    害人云云，不足採信。又對於上開反於一般常情之駕駛行徑
    ，被告乙○○雖諉稱當時伊係單純依戊○○之指示駕車，且
    並未加以質疑云云，然查，被告乙○○既係於案發當時實際
    駕駛機車之人，對於自己將車駛前往何處，本需有一定之認
    知、掌握，是其如事先不知戊○○欲行搶路人，則對於戊○○要伊騎車在巷弄內繞來繞去，甚至要伊逆向行駛靠近路人
    等反於常情之指示，豈有全然未加懷疑且不予過問原委之可
    能，況騎乘機車搶奪路人財物之犯罪，係以機車接近被害路
    人，並趁其不意搶奪財物後，再迅速駛離現場為犯罪模式，
    旨在利用機車之機動性，達到兼顧得手財物及逃逸現場之目
    的，因此，需由機車駕駛人與後載下手行搶之人緊密配合始
    能完成，如有其中1 人未能配合，犯行即有可能因而失敗，
    是萬國福既有搭乘被告乙○○所駕駛機車行搶路人之犯意，
    要無可能故意對被告乙○○加以隱瞞，進而甘冒犯行失敗之
    後果，是被告乙○○此部分所辯，顯有違於常情，不足採信
    。至被告乙○○係因行搶後將車駛入死巷，適有員警巡邏至
    案發地點，因聽聞被害人呼叫搶奪而上前追捕，被告乙○○
    見狀後跳車逃逸，仍遭警當場逮捕，戊○○則趁隙騎車逃逸
    等情，亦據證人即被害人丙○○○、員警己○○、甲○○等
    人到院證述一致無訛，被告乙○○辯稱係停留原地遭警逮捕
    云云，並非有據，不足採信。從而，由被告乙○○於案發時
    ，先在案發地點附近之巷弄內繞來繞去，嗣並刻意逆向駕駛
    機車靠近被害路人，並減慢速度之舉動及其該舉動適與共同
    被告戊○○下手行搶被害路人之犯行緊密配合等情互參以析
    ，足徵被告乙○○對共同被告戊○○之搶奪犯行事先有所認
    知，並基於共同之犯意聯絡，由被告乙○○駕駛機車靠近被
    害人，再由後載之戊○○下手行搶財物得手，被告乙○○與
    共同被告戊○○間，就本案搶奪犯行有犯意聯絡及行為分擔
    ，應甚明確，堪予認定。
２、又查，被告乙○○與共同被告戊○○搶奪被害人丙○○○時
    所騎機車，係被害人丁○○所有而遭竊之車輛，業據認定如
    前，該車係共同被告戊○○於本案搶奪犯行發生前之同日，
    由被告乙○○騎另部機車載戊○○前往五股，並由戊○○在
    該處竊得乙情，亦據共同被告戊○○供承明確在卷，復為被
    告乙○○所不否認，應認屬實。雖被告乙○○於本院審理時
    辯稱：戊○○竊車時，伊在20、30公尺外等候，並未看見云
    云，證人戊○○於本院審理時，就行竊機車一事有無先告知
    乙○○，渠2 人是否曾商議偷機車等節，均答稱沒有印象或
    不知道，然查：被告乙○○於警局初詢及偵查中，均否認案
    發當日曾與戊○○共同前往五股，辯稱該機車係戊○○騎往
    友人蕭國彥住處，再由伊自該處駕駛該機車載戊○○返家云
    云，延至本院審理時，始稱該車係伊載戊○○前往五股後，
    再由戊○○在該處所牽，核其先後辯詞反覆，已難認孰為真
    實，參以被告乙○○既自承係伊騎友人蕭國彥之機車載戊○○前往五股牽車，2 人再一起返回友人蕭國彥住處還車，則
    被告乙○○何以不陪同戊○○前往停車處牽車，再一起返回
    蕭國彥住處，竟於20、30公尺外看不見戊○○之地點等候戊○○牽車，此等說詞，顯有違於一般常情，要不足採信，至
    共同被告戊○○迭於警詢、偵查中均一貫供承：因伊提議搶
    奪他人財物，乙○○表示同意，伊等便前往台北縣五股鄉工
    業區尋找作案機車，發現機車後，由伊下手竊取，乙○○則
    在旁觀望，行竊得逞後，便騎往士林葫蘆街搶奪一婦人財物
    等語明確在卷（見93年度偵字第1952號卷第28、29頁，93年
    度偵字第2164號卷第53頁），其於本院審理中翻異前供，就
    被告乙○○與其有無竊盜之犯意聯絡之相關問題均以不記得
    或無印象答稱，顯係避重就輕之迴護之詞，亦不足採。是由
    被告乙○○與戊○○於上開搶案發生前之同日，係先共同前
    往五股，並由戊○○下手行竊車輛後，2 人旋即由被告乙○○駕駛該車為作案工具，後載戊○○前往行搶路人等情析之
    ，堪認被告乙○○與共同被告戊○○間係謀議竊取機車供搶
    奪之用在先，始基於犯意聯絡，共同前往案發地點，由被告
    乙○○在旁把風，戊○○下手竊取機車得手，應甚明確，堪
    予認定。
(三)綜上，本案事證明確，被告乙○○之犯行洵堪認定，應依法
    論科。
三、核被告乙○○所為，係犯刑法第320 條第1 項竊盜罪及同法
    第325 條第1 項搶奪罪。被告與共犯戊○○間，就竊盜及搶
    奪犯行均有犯意聯絡及行為分擔，應論以共同正犯。又被告
    乙○○以竊得之機車為工具而實施搶奪犯行，所犯上開2 罪
    間有方法結果之牽連關係，為牽連犯，應依刑法第55條之規
    定，從一重論以搶奪罪。爰審酌被告乙○○以機車為工具行
    搶路人之犯行，可能造成他人身體之傷害，危害非輕，且犯
    後猶執詞卸責之態度，所得財物已由被害人領回，並其犯罪
    之動機、目的及其智識程度等一切情狀，量處如主文所示之
    刑，已示懲儆。本案行竊所用之鑰匙1 支，雖係共犯戊○○
    所有之物，然於犯後業已丟棄而滅失，業據戊○○供承在卷
    ，爰不予宣告沒收，附此敘明。
四、共同被告戊○○部分，已由本院另行審結，附此敘明。
據上論斷，應依刑事訴訟法第299 條第1 項前段，刑法第28條、
第320 條第1 項、第325 條第1 項、第55條，罰金罰鍰提高標準
條例第1 條前段，判決如主文。
本案經檢察官靳開聖到庭執行職務。
中　　華　　民　　國　　94　　年　　5 　　月　　23　　日
                  刑事第三庭審判長法  官  李正紀
                                  法  官  周群翔
                                  法  官  吳祚丞
以上正本證明與原本無異。
如不服本判決應於送達後10日內，向本院提出上訴狀。
                                  書記官  林立原
中　　華　　民　　國　　94　　年　　5 　　月　　26　　日
所犯法條：
中華民國刑法第320 條第1 項：
意圖為自己或第3 人不法之所有，而竊取他人之動產者，為竊盜
罪，處五年以下有期徒刑、拘役或五百元以下罰金。
中華民國刑法第325 條第1 項：
意圖為自己或第3 人不法之所有，而搶奪他人之動產者，處六月
以上五年以下有期徒刑。
